臺灣高等法院民事判決
110年度上易字第803號
上  訴  人  李雅婷  
訴訟代理人  李承翰  
被上訴人    尤中田  
            童宇豐  

            
上列當事人間請求損害賠償事件，上訴人對於中華民國110年3月
31日臺灣臺北地方法院108年度訴更一字第26號第一審判決，提
起一部上訴，本院於110年12月7日言詞辯論終結，判決如下：
    主      文
一、原判決關於駁回上訴人後開第二項之訴部分，及該部分假執
    行之聲請，暨訴訟費用（除確定部分外）之裁判均廢棄。
二、被上訴人應再連帶給付上訴人新臺幣陸萬玖仟壹佰玖拾貳元
    ，及自民國一０七年一月二十三日起，至清償日止，均按週
    年利率百分之五計算之利息。
三、其餘上訴駁回。
四、第一（除確定部分外）、二審訴訟費用，由被上訴人連帶負
    擔十分之六，餘由上訴人負擔。
    事實及理由
一、被上訴人童宇豐、尤中田（以下分稱其名，合稱被上訴人）
    經合法通知，無正當理由而未於最後言詞辯論期日到庭，查
    無民事訴訟法第386條各款所列情事，爰依上訴人之聲請，
    由其一造辯論而為判決。
二、上訴人主張：伊於民國104年8月16日下午在墾丁國家公園南
    灣遊憩區之沙灘遊玩時，受水上活動業者童宇豐招攬，參加
    名為「甜甜圈」之水上活動（下稱系爭活動），經受僱童宇
    豐之尤中田駕駛水上摩托車拖曳伊乘坐之「甜甜圈」氣墊艇
    到外海遊憩，行前被上訴人僅催促伊上船，未做安全宣導及
    告知注意事項，嗣於海上遊憩時，尤中田貿然急速駕駛水上
    摩托車並瞬間轉彎，致伊跌入海中（下稱系爭事故），伊因
    此受有左肱骨骨折之傷害（下稱系爭傷害）。尤中田因執行
    業務中之過失侵權行為，致釀系爭事故，構成侵權行為，應
    負侵權行為損害賠償責任，其僱用人童宇豐應與尤中田負連
    帶賠償責任。伊因系爭事故除原審判命被上訴人連帶給付之
    醫療費用新臺幣（下同）6萬5000元、就醫交通費4515元及
    精神慰撫金8萬元外，就伊因請假休養、短領薪資致受有不
    能工作損失12萬9500元部分，僅判命被上訴人連帶給付1萬2
    616元本息等情。為此，爰依民法第184條第1項前段、第188
    條第1項、第193條第1項之規定，求為判命被上訴人應連帶
    再給付伊11萬6884元（計算式：129,500-12,616＝116,884）
    ，及自民事起訴狀繕本送達最後一位被上訴人翌日起算法定
    遲延利息之判決（上訴人於一審起訴請求被上訴人與原審共
    同被告內政部營建署連帶給付87萬9500元本息，並對原審不
    利其部分提起上訴，嗣撤回對內政部營建署之上訴，並減縮
    上訴聲明為請求被上訴人連帶給付11萬6884元本息；又被上
    訴人就原審命其等連帶給付部分未據上訴；均非本院審理範
    圍）。於本院上訴聲明：㈠原判決關於駁回上訴人後開第二
    項之訴部分，及該部分假執行之聲請，暨訴訟費用負擔之裁
    判均廢棄。㈡被上訴人應再連帶給付上訴人11萬6884元，及
    自起訴狀繕本送達最後一位被上訴人翌日起至清償日，按週
    年利率5％計算之利息。
三、被上訴人方面：　　
(一)尤中田未於最後言詞辯論期日到場，惟據其以前到場陳述略
    以：上訴人請求金額過高，伊經濟能力不佳無法支付，請法
    院依法審判，看能否判少一點等語，資為抗辯。於本院答辯
    聲明：上訴駁回。
(二)童宇豐未於言詞辯論期日到庭，亦未提出書狀作何聲明、陳
    述。
四、按故意或過失，不法侵害他人之權利者，負損害賠償責任。
    受僱人因執行職務，不法侵害他人之權利者，由僱用人與行
    為人連帶負損害賠償責任。次按不法侵害他人之身體或健康
    者，對於被害人因此喪失或減少勞動能力或增加生活上之需
    要時，應負損害賠償責任。民法第184條第1項前段、第188
    條第1項、第193條第1項分別定有明文。本件上訴人主張尤
    中田於上開時、地，於執行職務中因過失肇致系爭事故，使
    伊受有系爭傷害，而應依侵權行為之法則與僱用人童宇豐連
    帶賠償伊醫療費用6萬5000元、就醫交通費4515元、不能工
    作損失1萬2616元及精神慰撫金8萬元計16萬2131元本息等情
    ，為原審判決在案，未據被上訴人上訴，被上訴人自應就系
    爭傷害對上訴人負侵權行為之責。上訴人再主張其所受有不
    能工作之損失，除原審判命之1萬2616元之外，另受有11萬6
    884元之不能工作損失，尤中田僅抗辯請求金額過高，並以
    前揭情詞置辯。是本件爭點為：上訴人依侵權行為之法律關
    係，請求被上訴人再連帶給付不能工作損失11萬6884元本息
    ，有無理由？
五、上訴人得請求之不能工作損失為8萬1808元；其於本院就此
    部分得請求被上訴人連帶再給付6萬9192元。
(一)上訴人因系爭事故受傷而於104年8月17日至臺大醫院住院，
    於同日接受復位內固定手術、同年月22日出院後，於同年9
    月1日至該院骨科部門診就診，依醫師囑言需休養3個月乙節
    ，業據提出臺大醫院104年9月1日診斷證明書可憑（見原審
    訴字卷第20頁），尤中田對此並未爭執。是上訴人主張其於
    104年8月16日因系爭傷害住院、轉院（開刀）、出院療養，
    直到同年11月30日，之後始返回診所上班；診所請假證明顯
    示自104年8月17日起至11月30日止請假（包含特休假、病假
    、事假、因傷病所請留職停薪）；依醫師囑言需休養3個月
    等語（見本院卷第157頁），應為可取。
(二)上訴人於系爭事故發生當時，係任職板橋信合美診所（下稱
    信合美診所），嗣受傷後即於104年8月17日至同年8月31日
    間請病假15日、於同年9月1日至同年9月15日間請病假15日
    、於同年9月18日至同年9月30日間請特休假11日、於同年10
    月1日至同年10月3日間請特休假3日、於同年10月5日起至同
    年10月21日間請事假14日，及於同年10月22日起至同年11月
    30日因傷病辦理留職停薪40日，以上共請假98日（計算式：
    15+15+11+3+14+40＝98），於同年12月1日上班等情，業據提
    出信合美診所110年4月26日所出具請假證明、打卡單、104
    年度請假卡及就業保險被保險人傷病留職停薪繼續投保申請
    書為證（見本院卷第161至167頁）。是以，上訴人於本院所
    稱：因系爭事故受傷致不能工作之請假日數為請假卡所寫98
    天等語（見本院卷第197頁），應為可採。
(三)又上訴人於系爭事故發生之前，原可領取之每月薪資為包含
    本薪2萬2500元、執照津貼2000元及全勤獎金1000元在內之2
    萬5500元等情，有其104年8月10月薪資餉條可佐（見原審訴
    字卷第285頁；本院卷第173頁）。可認上訴人於系爭事故發
    生時，如在全勤未請假之情況下，預期可取得之每月薪資全
    額應為2萬5500元。則上訴人於起訴時，遽主張其於系爭事
    故發生當時之每月所得收入，是以103年度全年薪資（含年
    終獎金）45萬4755元除以12個月之概數3萬7000元云云，尚
    屬無據。
(四)至上訴人所有之合作金庫銀行帳號0000000000000號帳戶，
    曾於104年8月10日、9月10日、10月8日及11月10日先後匯入
    4筆媒體薪津，每筆匯款各3萬180元之事實，固有上開帳戶
    各類存款分類交易明細表可參（見本院卷第175至181頁），
    惟此據上訴人於本院陳明：在系爭事故發生前幾個月，父親
    李承翰去迪森大樓管理顧問有限公司（下稱迪森公司）工作
    ，工作內容是派到社區擔任總幹事，公司要求使用合庫帳戶
    作為薪資轉帳帳戶，剛好李承翰沒有合庫帳戶，而上訴人有
    合庫帳戶，李承翰就向公司申請指定將薪資匯到上訴人帳戶
    去等語明確，並據提出迪森公司所出具證明書、李承翰之10
    4年度各類所得扣繳暨免扣繳憑單、員工薪資明細為證（見
    本院卷第183至189頁）。觀之李承翰於104年7月至10月之每
    月薪資為3萬180元，核與前開以「媒體薪津」名義匯入上訴
    人帳戶之匯款金額相符，堪認屬實。上開3萬180元之薪資匯
    款4筆，既非信合美診所發給上訴人之薪資，自不得於本件
    上訴人所請求之不能工作損失金額內扣除。
(五)承上，上訴人於104年8月16日發生系爭事故後即送醫治療，
    並自翌（17）日起請病假，其於8月因請病假15日而遭信合
    美診所扣薪5308元乙節，有其所提8月薪資明細可佐（見本
    院卷第173頁），上訴人就該5308元短領之薪資，係受有不
    能工作之損失。又上訴人於104年9月1日至該院骨科部門診
    後，依醫師囑言需休養3個月，該3個月之末日應為同年11月
    30日乙節，有臺大醫院診斷證明書可憑（見原審訴字卷第20
    頁），業如前述，是上訴人主張於104年9月1日起至同年11
    月30日止，因需休養3個月，其在上開期間內以請病假、特
    休假、事假、因傷病辦理留職停薪方式休養，是因系爭傷害
    導致不能工作等語，亦屬有據。從而，上訴人於系爭事故發
    生之翌日即104年8月17日起，至同年11月30日止，因請假不
    能工作而致未領得之薪資合計8萬1808元【計算式：5,308（
    8月份扣薪）＋25,500×3（9至11月全薪）＝81,808】部分，乃
    是因本件侵權行為所生之不能工作損失等情，應堪認定。
(六)從而，上訴人主張除原審判命被上訴人連帶給付之不能工作
    損失1萬2616元外，其尚得請求被上訴人再連帶給付6萬9192
    元（計算式：81,808－12,616＝69,192）部分，應為可取；上
    訴聲明逾此範圍部分，則屬無據。
六、末按給付無確定期限者，債務人於債權人得請求給付時，經
    其催告而未為給付，自受催告時起，負遲延責任。前項催告
    定有期限者，債務人自期限屆滿時起負遲延責任；又遲延之
    債務，以支付金錢為標的者，債權人得請求依法定利率計算
    之遲延利息；應付利息之債務，其利率未經約定，亦無法律
    可據者，週年利率為5％，民法第229條第2項、第3項、第233
    條第1項、第203條分別定有明文。本件起訴狀繕本係於107
    年1月22日送達最後被上訴人童宇豐，有原審送達回證可稽
    （見原審訴字卷第139至139-1頁、原審訴更卷第172頁）。
    是上訴人就前開請求有理由部分，請求被上訴人連帶加付自
    107年1月23日起至清償日止，按週年利率5％計算之利息，亦
    屬有據。
七、綜上所述，上訴人依民法第184條第1項前段、第188條第1項
    、第193條第1項規定，請求被上訴人連帶給付不能工作之損
    失12萬9500元本息，除原審判命之1萬2616元本息外，再連
    帶給付6萬9192元，及自107年1月23日起至清償日止，均按
    週年利率5％計算之利息部分，為有理由，應予准許；逾此部
    分之請求，為無理由，不應准許。原審就上開應准許部分，
    為上訴人此部分敗訴之判決，並駁回其假執行之聲請，尚有
    未洽，上訴意旨指摘原判決此部分不當，求予廢棄改判，為
    有理由，應由本院於廢棄後改判如主文第2項所示。至於上
    訴人之請求不應准許且經聲明上訴之4萬7692元（即116,884
    －69,192＝47,692）本息部分，原審為上訴人此部分敗訴之判
    決，並駁回其假執行之聲請，核無不合，上訴意旨指摘原判
    決此部分不當，聲明廢棄，為無理由，應駁回此部分之上訴
    。另上訴人於本院勝訴部分，因所命給付未逾150萬元，於
    本院判決後即告確定，故無宣告假執行之必要，原判決駁回
    其此部分聲請，即無不當，併此敘明。
八、本件事證已臻明確，兩造其餘之攻擊或防禦方法及所用之證
    據，經本院斟酌後，認為均不足以影響本判決之結果，爰不
    逐一論列，附此敘明。
九、據上論結，本件上訴為一部有理由、一部無理由，爰判決如
    主文。
中　　華　　民　　國　　110 　年　　12　　月　　28　　日
              民事第八庭
                  審判長法  官  李媛媛
                        法  官  湯美玉
                        法  官  胡芷瑜
正本係照原本作成。
不得上訴。
中　　華　　民　　國　　110 　年　　12　　月　　28　　日

                        書記官  莊智凱